臺灣桃園地方法院民事判決
109年度訴字第2214號
原      告  蘇筱喻
被      告  李穎君
            李君瑋
            李淑儀
            李君亮

            李奕霖
兼  上一人
訴訟代理人  李奕儒
上列當事人間請求返還借款事件，本院於民國110年11月29日辯
論終結，判決如下：
    主  文
被告應於被繼承人李漢宗之遺產範圍內連帶給付原告新臺幣玖拾
捌萬壹仟陸佰柒拾肆點參壹元，及自民國一○九年十二月十七日
起至清償日止，按週年利率百分之五計算之利息。
訴訟費用由被告連帶負擔。 
    事實及理由
壹、程序事項
一、按訴狀送達後，原告不得將原訴變更或追加他訴，但請求之
    基礎事實同一者，擴張或減縮應受判決事項之聲明者，不在
    此限。不變更訴訟標的，而補充或更正事實上或法律上之陳
    述者，非為訴之變更或追加，民事訴訟法第255 條第1 項第
    2 款、第3款、第256條分別定有明文。查原告起訴時請求被
    告應連帶給付新臺幣（下同）97 萬9710.31元，及自起訴狀
    繕本送達翌日起至清償日止之法定遲延利息（詳本院卷第4
    頁）。經本院確認原告是請求被告應於被繼承人李漢宗之遺
    產範圍內，返還被繼承人李漢宗向原告借貸之款項，遂依法
    闡明，原告乃於民國110年11月29日更正訴之聲明：被告應
    於被繼承人李漢宗之遺產範圍內連帶給付原告98萬1674.31 
    元，及自起訴狀繕本送達翌日起至清償日止，按週年利率百
    分之五計算之利息（詳本院卷第325頁）。經核前揭請求金
    額之變更，乃基於同一基礎事實，且為擴張應受判決事項之
    聲明，其餘則僅屬更正事實上或法律上之陳述，與前揭法條
    意旨，尚無不合，應予准許。
二、被告李穎君、李淑儀、李君亮均經合法通知，無正當理由未
    於言詞辯論期日到場，核無民事訴訟法第386 條所列各款情
    形，爰依原告之聲請，由其一造辯論而為判決。
貳、實體事項 
一、原告主張：原告為被繼承人李漢宗之配偶，李漢宗生前優惠
    存款帳戶額度為87萬元，詎李漢宗前將該帳戶內存款領出，
    為保有該帳戶之優惠利率，原告乃借款120 萬元並於97年12
    月5日匯入李漢宗優惠存款帳戶，然李漢宗直至過世前，均
    未返還前開借款；而被告均為李漢宗之繼承人，且原告查閱
    李漢宗之銀行存簿後，知悉帳戶內僅餘98萬1674.31 元。為
    此，爰依消費借貸及繼承之法律關係提起本訴等語，並聲明
    求為判決如主文第1 項所示。
二、被告方面：
（一）被告李君瑋抗辯：伊父李漢宗為人信守承諾，不會隨便向
      人借錢，李漢宗生前從未提起向原告借款之事，且原告亦
      未能提出借據和書面資料，故原告請求應無理由。至於原
      告匯款120萬元予李漢宗，乃是還款而非借款，又縱然有
      此筆借款，被繼承人李漢宗每月都有固定收入，亦不可能
      沒有還款等語，資為抗辯，並聲明：原告之訴駁回。
（二）被告李奕儒、李奕霖則以：渠等之父李漢宗生前確實有跟
      渠等提及優惠存款帳戶裡的金額是原告出借乙事，故同意
      原告之請求等語。
（三）其餘被告均經合法通知，未於言詞辯論期日到場，亦未  
      提出書狀為任何聲明或陳述。
三、原告主張其為被繼承人李漢宗之配偶，於97年12月5日借款1
    20萬元並將款項匯入李漢宗設於臺灣土地銀行優存帳戶，而
    被告均為李漢宗之繼承人等情，業據其提出系爭臺灣土地銀
    行帳戶明細及被繼承人李漢宗繼承系統表、除戶謄本及所有
    繼承人之戶籍謄本等件為證（詳本院卷第9、95-111頁），
    並經本院依職權調取原告匯款120萬元之匯款單據及李漢宗
    前揭臺灣土地銀行帳戶明細核閱屬實（詳本院卷第51、89頁
    ），暨查明李漢宗之繼承人均未拋棄繼承等情，有卷附本院
    查詢表1紙可資佐證（詳本院卷第115頁），被告李君瑋、李
    奕儒、李奕霖就此亦不爭執（詳本院卷第326頁），其餘被
    告則均未到庭爭執，是此部分事實，堪信為真實。惟該筆匯
    款是否為原告貸與被繼承人李漢宗之借款；又被繼承人李漢
    宗是否已清償該筆借款等情，則為被告李君瑋否認，並以前
    情置辯。是本件應審究者厥為：原告與被繼承人李漢宗是否
    有前述120萬元借款消費借貸之合意？若有，被繼承人李漢
    宗積欠之數額為何？
四、按稱消費借貸者，謂當事人一方移轉金錢或其他代替物之所
    有權於他方，而約定他方以種類、品質、數量相同之物返還
    之契約，民法第474 條第1 項定有明文。又當事人主張有金
    錢借貸關係存在，須就其發生所須具備之特別要件即金錢之
    交付及借貸意思表示互相一致負舉證之責任（最高法院81年
    度台上字第2372號判決意旨參照）。另當事人主張有利於己
    之事實，就其事實有舉證之責任，民事訴訟法第277 條前段
    定有明文。是對於原告與被繼承人李漢宗是否有成立消費借
    貸之合意應由原告先負舉證責任，若原告已舉證與李漢宗確
    實有成立消費借貸法律關係後，有關是否已清償借款之權利
    消滅事由，自應由被告負舉證之責。
（一）原告與被繼承人李漢宗是否有消費借貸之合意？　　
　　  經查，被告李奕儒、李奕霖均自認被繼承人李漢宗生前有
      向其等表示，優惠存款帳戶之款項確係向原告借貸等語（
      詳本院卷第70頁），核與證人即李漢宗軍中同袍厲定絃具
      結證稱：我與李漢宗是陸軍官校同班同學，從42年間即認
      識迄李漢宗往生為止；我記得在97年10月間，李漢宗有告
      訴我他將18％優惠存款帳戶內的錢全部提出來，我認為這
      樣非常不妥，我告訴他我願意把帳戶內的錢補足，但利息
      由我來領，後來在同年11月間，他告訴我他太太即原告蘇
      筱喻不同意這樣做，並說原告願意將帳戶內的錢補足等語
      相符（詳本院卷第156、157頁），足認被繼承人李漢宗於
      97年10月間確有將優惠存款帳戶內之存款提出，然經證人
      厲定絃勸阻，且原告亦表示願補足存款後，李漢宗乃向原
      告借款而將優存帳戶存款數額補足等情，洵可確定。被告
      李君瑋固以前情置辯，然其僅泛稱其父李漢宗為人信守承
      諾，不會輕易借款，且若有借款亦已清償云云，而未能就
      其抗辯內容舉證以實其說，是其抗辯，自不足採，堪信原
      告所述為真實無虛。
（二）被繼承人李漢宗積欠借款之數額為何？　　　
　　　被告李君瑋僅泛稱被繼承人李漢宗縱有借款亦已清償云云
      ，未能舉證以實其說，已如前述，本院自無從就此為被告
      李君瑋有利之認定。從而，應認被繼承人李漢宗尚積欠原
      告借款120萬元。
五、按繼承人對於被繼承人之債務，以因繼承所得遺產為限，負
    清償責任；繼承人對於被繼承人之債務，以因繼承所得遺產
    為限，負連帶責任，民法第1148條第2 項、第1153條第1 項
    定有明文。查被繼承人李漢宗既尚積欠原告借款120萬元，
    則扣除原告同為被繼承人李漢宗之繼承人而與被告應負擔相
    同比例（即1/7，17萬1429元）債務後，原告僅請求被告於
    被繼承人李漢宗之遺產範圍內連帶給付98萬1674.31元，自
    屬有據。
六、末按給付無確定期限者，債務人於債權人得請求給付時，經
    其催告而未為給付，自受催告時起，負遲延責任；遲延之債
    務，以支付金錢為標的者，債權人得請求依法定利率計算之
    遲延利息；應付利息之債務，其利率未經約定，亦無法律可
    據者，週年利率為5 ％，民法第229 條第2 項前段、第233 
    條第1 項前段、第203 條分別定有明文。本件原告請求被告
    於被繼承人李漢宗之遺產範圍內返還借款，雖未約定確定期
    限、亦未另約定利率，然按在第一千一百五十七條所定之一
    定期限屆滿後，繼承人對於在該一定期限內報明之債權及繼
    承人所已知之債權，均應按其數額，比例計算，以遺產分別
    償還。但不得害及有優先權人之利益。繼承人對於繼承開始
    時未屆清償期之債權，亦應依第一項規定予以清償。前項未
    屆清償期之債權，於繼承開始時，視為已到期，民法第1159
    條定有明文。是系爭借款於被繼承人李漢宗去世即105年10
    月3日時，清償期視為屆至，被告未返還借款，自應負遲延
    責任，故原告依上開規定請求自起訴狀繕本送達全體被告之
    翌日即109年12月17日起至清償日止，按週年利率5 ％計算之
    利息，即屬有據。
七、綜上所述，原告依消費借貸、繼承之法律關係，訴請如主文
    第一項所示之內容，為有理由，應予准許。
八、本件事證已臻明確，兩造其餘攻擊防禦方法及所提證據，核
    與判決之結果不生影響，爰不逐一論述，併此敘明。
九、訴訟費用負擔依據：民事訴訟法第78條、第85條第2項。　
中　　華　　民　　國　　110 　年　　12　　月　　20　　日
                  民事第三庭  法　官　吳為平
以上正本係照原本作成。
如對本判決上訴，須於判決送達後 20 日內向本院提出上訴狀。
如委任律師提起上訴者，應一併繳納上訴審裁判費。
                              書記官  邱淑利
中　　華　　民　　國　　110 　年　　12　　月　　22　　日